【裁判字號】    95,交聲,93
【裁判日期】    950731
【裁判案由】    聲明異議
【裁判全文】
臺灣高雄地方法院刑事裁定              95年度交聲字第93號
原處分機關  高雄市政府交通局交通事件裁決處
異  議  人
即受處分人   乙○○
上列異議人因違反道路交通管理處罰條例案件，對於高雄市政府
交通局交通事件裁決處於民國92年12月17日所為之處分（原處分
案號：高市府交裁字第裁32-ABX000000-0號）聲明異議，本院裁
定如下：
    主  文
異議駁回。
    理  由
一、聲明異議意旨略以：異議人沒有收到臺北市政府警察局所開
    立之違反交通管理事件通知單，不知裁決書之記載根據為何
    ，且依據裁決所影印給伊之舉發通知單上記載，伊並無使用
    車牌號碼JH-9699 號重型機車，警察亦未提出伊有在該處違
    規左轉之證據，實難令人信服，爰依法聲明異議云云。
二、按汽車駕駛人轉彎時，不依標誌、標線、號誌指示者，處20
    0 元以上600 元以下罰鍰，修正前道路交通管理處罰條例第
    48條第2 款定有明文。又汽車駕駛人有違反道路交通管理處
    罰條例第48條情形者，除依原條款處罰鍰外，並予記違規點
    數一點，修正前同條例第63條第1 項第1 款亦定有明文。上
    開道路交通管理處罰條例第48條第1 項第2 款、第63條第1
    項第1 款雖於95年7 月1 日修正施行，然經新舊法比較結果
    ，於本件適用結果並無不同，故本件應適用行政機關最初裁
    處時之法律即修正前道路交通管理處罰條例（行政罰法第5
    條規定參照）。次按道路交通管理處罰條例第7-2 條第1 項
    第4 款、第2 項亦規定：汽車駕駛人之行為有「不服指揮稽
    查而逃逸」情形，當場不能或不宜攔截製單舉發者，得對汽
    車所有人逕行舉發處罰；又前項逕行舉發，應記明車輛牌照
    號碼、車型等可資辨明之資料，查明汽車所有人姓名或名稱
    、住址後，製單舉發處罰之。再按對於違反道路交通管理處
    罰條例之行為，逕行舉發者，應按已查明之資料填註車牌號
    碼、車輛種類、車主姓名或地址，並於通知單上方空白處加
    註逕行舉發之文字後，由舉發機關送達被通知人，違反道路
    交通管理事件統一裁罰標準及處理細則第11條第1 項第3 款
    亦有明文。
三、經查：
(一)按違反道路交通管理事件統一裁罰標準及處理細則第11條第
    1 項第1 款規定：「行為人有本條例（指道路交通管理處罰
    條例）之情形者，應填製舉發違反道路交通管理事件通知單
    ‧‧‧被查獲之駕駛人或行為人為受處分人時，應將該通知
    單填記後交付該行為人簽名或蓋章收受之；拒絕簽章者，並
    記明其事由，視為已收受‧‧‧」。查異議人即受處分人乙
    ○○經舉發員警告知違規舉發之事實而拒絕簽收舉發通知單
    ，此有臺北市政府警察局舉發違反道路交通管理事件通知單
    1 紙附卷可稽，是異議人已知悉被舉發之事實，該舉發通知
    應已生送達之效力，自無庸另行寄發舉發通知單，異議人於
    95年1 月19日聲請辦理更新駕駛執照時，所指其收到本件裁
    決書前並未收到違規罰單云云，容有誤會，合先敘明。
(二)上開異議人所有之自用小客車如何於上開時、地，有不依標
    誌、標線、號誌指示（違規左轉）及不服從交通勤務警察稽
    查等交通違規，遭警員甲○○逕行舉發之事實，有高雄市政
    府92年12月17日所為之高市府交裁字第裁32-ABX000000-0號
    違反道路交通管理事件裁決書、台北市政府警察局91年6 月
    8 日北市警交大字第ABX763019 號舉發交通違規左轉之通知
    單等件在卷可稽（見本院卷第6 、7 頁）。又上開高雄市政
    府92年12月17日之裁決書，於92年12月18日送達異議人時，
    經異議人以姓名不符拒收退回，復於95年1 月19日異議人到
    案辦理駕駛執照更新時，高雄市政府交通局再行補印上開裁
    決書，並經異議人當場簽收，而於95年1 月24日提出聲明異
    議等情，有高雄市政府交通局95年3 月9 日高市交裁字第09
    50008576號函、高雄市○○○○○道路交通管理事件不服裁
    決聲明異議案移送書在卷可參（見本院卷第2 、33頁）。
(三)交通警員製單舉發違反道路交通管理處罰條例所列之違規事
    實，本質上為行政處分，係公務員基於職務上權力，依法就
    特定之具體事件所為具公法上效果之單方行政行為，基於公
    務員為公法上行為具有公信力之原則，該行政處分當可被推
    定為真正，其據以依法處分之事實認定亦為正確無誤，此與
    民事訴訟法第355 條第2 項規定：「文書依其程式及意旨得
    認作公文書者，推定其為真正」之情形相同，本此公信原則
    ，乃立法者賦予行政機關制定違反道路交通事件統一裁罰標
    準及處理細則，使執勤警員得當機處分（如該細則第23條）
    以達其維護交通秩序、安全之行政目的，反之，若謂公務員
    一切行政行為均需預留證據以證其實，則國家行政勢必窒礙
    難行，據此，刑事訴訟法就犯罪證據有關之規定中，與屬行
    政秩序罰之交通違規裁罰本質不合之部分，自不在準用之列
    。法院若查無證據足資證明員警有捏造事實違法取締之情事
    ，則執勤警員本其維護交通秩序、安全職責所為之舉發，自
    應受到合法、正確之推定。
(四)查異議人於91年6 月8 日上午11時27分許，駕駛車牌號碼JH
    -9699 號自小客車，在臺北市○○○路、愛國西路口，因違
    規左轉經警舉發之事實，業據證人即舉發本件違規之員警甲
    ○○到庭結證稱：於上午7 點到晚上9 點，中山南路、愛國
    西路口是禁止左轉，乙○○當天是由南向北行駛，舉發單上
    收受通知聯者備註（拒簽已通知違規人），是表示當事人已
    經收受紅單，但不願意簽名，這是根據道路交通事件統一裁
    罰基準及處理細則第11條規定，違規人不願意簽收的話應敘
    明理由，本案伊已經把第1 聯給異議人了，若是當事人連紅
    單都拒收的話，則將通知單第1 聯一併移送給交通裁決所，
    上開舉發通知單是伊把車種寫錯了，違規車輛應該是自小客
    車，伊寫成重型機車，我們針對違規車輛才會把他攔下來，
    攔下來後會請違規人拿出行照、駕照，依照行照、駕照填寫
    ，重型機車是誤載，伊是按照違規事實填寫，並不是憑空捏
    造，又因本案是當場舉發所以就不用照相，道路交通管理規
    則第7 條之2 也有規定等語綦詳（見本院卷第18至20頁），
    並有臺北市政府警察局舉發違反道路交通管理事件通知單1
    紙在卷可佐。查證人甲○○與受處分人素不相識，並無仇怨
    ，且其證詞復受具結偽證責任之擔保，實無故意設詞誣陷受
    處分人之動機與必要，足認證人甲○○於上揭時地所為舉發
    核與事實相符，應堪採信。又參以異議人於本院審理時陳稱
    ：伊常常經過中山南路與愛國西路口，但不確定哪一天有經
    過。如果伊覺得紅單所記載的不是事實，伊當然會拒簽，但
    伊不確定是不是上開舉發通知單云云，嗣又改口陳稱：證人
    把伊車子攔下來，就叫伊拿出證件，認為伊有違規，都是證
    人自己講的，伊把證件拿給他，他就說伊有違規，就叫伊簽
    收舉發單，這樣就變成伊違規，伊並沒有違規，伊出示證件
    並不表示有違規云云（見本院卷第17至20頁），是以，互核
    證人甲○○、異議人之上開供詞，足認異議人於上開時地駕
    駛該自小客車確有上開交通違規之事實，應屬無疑，異議人
    上開所辯，尚難採信，本院既查無證據足資證明員警有捏造
    事實違法取締之情事，則執勤警員本其維護交通秩序、安全
    職責所為之舉發，自應受到合法、正確之推定，其證言並無
    瑕疵而堪採信，本件事證明確，異議人上開違規行為，堪以
    認定。
(五)又經詳核本件舉發單、裁決書，其中僅有舉發單上「車輛種
    類」誤載為「重機」，其餘舉發單受處分人身分證統一編號
    、性別、地址、出生年月日、車牌號碼、車輛種類、車主姓
    名、車主地址、違規事實、違規事實、舉發違反法條等欄項
    記載均屬正確，而本件裁處依據之裁決書則全部正確，是本
    件舉發通知單「車輛種類」之記載錯誤，顯係誤寫，已據證
    人甲○○到庭陳述明確，不影響本件受處分人、受處分事實
    之特定性，且為事後可得更正事項，並非重大瑕疵，自就舉
    發單、裁決書行政處分具正確性，不影響裁決之效力。
四、綜上所述，異議人確有裁決書上所載違規情事，異議人上開
    所辯各節，並無足取。揆諸前揭法律規定，異議人既有上開
    違規情事，原處分機關依修正前道路交通處罰條例第48條第
    1 項第2 款、修正前同條例第63條第1 項第1 款等規定科以
    罰鍰新臺幣1,800 元，並記違規點數1 點，並無違誤。異議
    人執上開情詞聲明異議，洵無理由，應予裁定駁回。
五、據上論斷，應依道路交通案件處理辦法第19條，裁定如主文
中    華    民    國    95    年    7     月    31    日
                  交通法庭    法  官  錢衍蓁
以上正本證明與原本無異。
如不服本裁定，應於收受送達後5 日內向本院提出抗告狀。
中    華    民    國    95    年    7     月    31    日
                              書記官  周美


司法院資訊處製作；財團法人民間司法改革基金會備份。
